【裁判字號】    95,交上易,351
【裁判日期】    950801
【裁判案由】    公共危險等
【裁判全文】
臺灣高等法院臺南分院刑事判決       95年度交上易字第351號
上  訴  人  臺灣雲林地方法院檢察署檢察官
被      告  乙○○
上列上訴人因被告公共危險等案件，不服臺灣雲林地方法院94年
度交易字第58號中華民國94年10月26日第一審判決（起訴案號：
臺灣雲林地方法院檢察署94年度偵字第1396號），提起上訴，本
院判決如下：
    主  文
原判決撤銷。
乙○○服用酒類，不能安全駕駛動力交通工具而駕駛，處有期徒
刑參月，如易科罰金，以參佰元折算壹日；又以強暴妨害人行使
權利，處有期徒刑伍月，如易科罰金，以參佰元折算壹日。又以
加害生命、身體之事，恐嚇他人致生危害於安全，處有期徒刑貳
月，如易科罰金，以參佰元折算壹日。又傷害人之身體，處有期
徒刑伍月，如易科罰金，以參佰元折算壹日。應執行有期徒刑壹
年貳月，如易科罰金，以參佰元折算壹日。
    事  實
一、乙○○於民國94年3月22日18時許，在雲林縣虎尾鎮虎尾高
    中處參加友人喜宴，飲用酒類後，已達不能安全駕駛動力交
    通工具之程度，卻仍於飲宴完畢後，駕駛車牌號碼Ｊ6 ─16
    15號自用小客車行駛於道路。同日20時5分許，乙○○駕駛
    上開車輛，沿雲林縣虎尾鎮○○路由東往西方向行駛，行經
    虎尾高中後方東明路時，適甲○○駕駛車牌號碼Ｖ3─3012
    號自用小客車同向在前行駛，乙○○因欲超車，而對向車道
    恰有車輛駛至並鳴按喇叭示警，詎乙○○卻誤以為，係同向
    車道在前行駛之甲○○不肯讓其超車而鳴按之喇叭，遂心生
    怨恨，並駕車在後尾隨。嗣甲○○到達位於同鎮○○路40巷
    13號1樓之住處時，乙○○見甲○○欲倒車進入車庫，為將
    甲○○之車輛攔下理論，竟駕駛車輛逼近甲○○車輛後方，
    堵住甲○○後退進入車庫之路徑，以此強暴手段擋住甲○○
    車輛，使其無法順利倒車，妨害甲○○行使倒車之權利。俟
    甲○○下車後，乙○○隨即下車趨前大聲質問乙○○何以鳴
    按喇叭一事，並以兇悍口氣罵甲○○「幹，你跩什麼」，經
    甲○○說明後，乙○○猶執意挑釁，以右手抓住甲○○衣領
    ，作勢欲從背後取出槍械之模樣，出言恫稱：「要拿槍開你
    」、「記住你住明正路40巷13號1樓」、「記住車號3012」
    、「要拿槍開你家人」等語，以此加害生命、身體之事，恐
    嚇甲○○及其家人之人身安全，甲○○因怕乙○○糾眾傷害
    家人，致而心生畏懼，乃向乙○○表示如有鳴按喇叭之事願
    道歉。惟乙○○怒氣未消，竟另行起意以左手毆打甲○○右
    臉頰及右前胸各2下，致甲○○受有「右側臉頰外傷、右前
    胸部外傷」等傷害。幸經鄰居及臺灣雲林地方法院法警室人
    員儘速報警至現場處理，乙○○乃當場為警逮捕，並測得其
    酒精濃度達每公升0.88毫克。
二、案經被害人甲○○向雲林縣警察局虎尾分局提出告訴後，經
    該分局報告臺灣雲林地方法院檢察署檢察官偵查後，提起公
    訴。
    理   由
一、訊據被告乙○○，對於上開犯罪事實，在警訊、偵查、原審
    及本院審理時均坦承不諱，復有告訴人甲○○之指訴（警卷
    第5至6頁、原審卷第23頁、本院卷第31至32頁、第42頁），
    證人林文華即雲林縣察局警員之陳述（本院卷第54至55頁）
    ，診斷證明書1份（警卷第26頁），酒精測定紀錄表【乙○
    ○、甲○○】（警卷第8至9頁、第10頁），刑法第185條之3
    案件測試觀察紀錄表1份（警卷第11頁），雲林縣警察局舉
    發違反道路交通管理事件通知單影本（警卷第12頁）及現場
    照片6幀（警卷第17至19頁）附卷可稽，足見被告自白與事
    實相符，應可採信，本件事證明確，被告犯行洵堪認定。
二、核被告乙○○所為，於飲用酒類後，已達不能安全駕駛動力
    交通工具之程度，卻仍駕駛車牌號碼Ｊ6─1615號自用小客
    車行駛於道路之行為，係犯刑法第185條之3不能安全駕駛罪
    。而其以車輛強行阻擋告訴人車輛進入車庫，係犯同法第30
    4條第1項強制罪。另被告恐嚇告訴人另成立刑法第305條之
    恐嚇危害安全罪。又以徒手毆打告訴人致其受有右側臉頰外
    傷、右前胸部外傷之傷害，係犯同法第277條第1項之傷害罪
    。被告所犯上開不能安全駕駛罪、強制罪、傷害罪與恐嚇罪
    4罪，犯意個別，行為互殊，應分論併罰。
三、原審予以論罪科刑，固非無見，但查：(一)、原判決犯罪事實
    應在虎尾高中後方東明路，誤載行經明正路虎尾國小附近，
    尚有未洽；(二)、原判決以被告所犯強制罪與傷害罪間，有原
    因、目的之牽連關係存在，依刑法第55條規定，從一重之傷
    害罪處斷。另以被告於恐嚇告訴人後進而實施毆打告訴人之
    加害行為，其恐嚇之危險行為應為後來發生之傷害實害行為
    所吸收，不另成立恐嚇危害安全罪，均尚有未合。(三)、原審
    以被告其自陳從事夜市擺攤維持家計，家中又有中度肢障之
    母親需要照顧，認為被告經過此次教訓，應該已經知道警惕
    ，相信不會再有同樣的犯行發生，因此認為所宣告之刑，以
    暫不執行為適當，併予宣告緩刑3年云云。惟查，被告並未
    在夜市擺攤，所謂維持家計，亦屬虛言，此有證人林文華即
    雲林縣警察局警員在本院之陳述（本院卷第54至55頁），被
    告在本院亦表示未在夜市擺攤，原審未經查證遽信被告所言
    ，自有未當。檢察官上訴意旨，以原判決量刑過輕，緩刑不
    當，法律適用不當，尚非不足採，原判決既有可議，自屬無
    可維持，應由本院將原判決撤銷改判。爰審酌被告雖無前科
    ，然無視於政府多年宣導，仍於飲用酒類後駕駛車輛，且經
    測得之酒精濃度為每公升0.88毫克，對於交通安全潛藏危害
    不輕，又僅因行車瑣事，竟恣意以言詞及行動暴力加諸他人
    ，造成被害人身體及居家安寧受到侵害，惟事後能坦承犯行
    等一切情狀，又主動向雲林縣政府捐款新臺幣40,000元，作
    為雲林縣國民中小學生紓困助學金，此有繳款單1份可資證
    明，可見被告於犯罪後並非毫無悔改的意思，本件被告於飲
    用酒類後，因誤認為告訴人不讓其超車並鳴按喇叭，即為上
    開犯行，且被告前未曾受有期徒刑以上刑之宣告，此有臺灣
    高等法院被告前案紀錄表在卷可稽，被告於犯罪後未與告訴
    人和解，另審酌公訴人起訴書以「被告於酒後行為乖張，明
    知尾隨告訴人至法官宿舍，仍蓄意挑釁，無視執法人員之安
    危，行為舉止囂張跋扈，恣意暴力侵害他人，危害社會安寧
    ，毫無悔意」等情，而具體求處有期徒刑1年2月，本院綜上
    各情，分別量處如主文所示之刑，並定其應執行之刑及易科
    罰金之折算標準。
四、按行為後法律有變更者，適用行為時之法律。但行為後之法
    律有利於行為人者，適用最有利於行為人之法律，刑法第2
    條第1項定有明文。而受刑人於犯罪時之刑法第41條第1項前
    段規定：「犯最重本刑為5年以下有期徒刑以下之刑之罪，
    而受6個月以下有期徒刑或拘役之宣告，因身體、教育、職
    業、家庭之關係或其他正當事由，執行顯有困難者，得以1
    元以上3元以下折算一日，易科罰金。」又受刑人行為時之
    易科罰金折算標準，修正前罰金罰鍰提高標準條例第2條前
    段（現已刪除）規定，就其原定數額提高為100倍折算1日，
    則本件受刑人行為時之易科罰金折算標準，應以銀元300元
    折算1日，經折算為新臺幣後，應以新臺幣900元折算為1日
    。惟94年2月2日修正公布並於95年7月1日施行之刑法第41條
    第1項前段則規定：「犯最重本刑為五年以下有期徒刑以下
    之刑之罪，而受六個月以下有期徒刑或拘役之宣告者，得以
    新臺幣一千元、二千元或三千元折算一日，易科罰金。」比
    較修正前後之易科罰金折算標準，以95年7月1日修正公布施
    行前之規定，較有利於受刑人，則應依刑法第2條第1項前段
    ，適用修正前刑法第41條第1項前段規定，定其折算標準。
五、又被告行為後，刑法第51條業於民國94年1月7日修正公布，
    並於95年7月1日施行，修正前刑法第51條規定：「數罪併罰
    ，分別宣告其罪之刑，依左列各款定其應執行者：」其中第
    5款規定：「宣告多數有期徒刑者，於各刑中之最長期以上
    ，各刑合併之刑期以下，定其刑期。但不得逾二十年。」修
    正後刑法第51條第5款規定：「宣告多數有期徒刑者，於各
    刑中之最長期以上，各刑合併之刑期以下，定其刑期。但不
    得逾三十年。」比較結果，修正後刑法並非較有利於行為人
    ，依刑法第2條第1項前段之規定，仍應依修正前刑法，定其
    應執行之刑。
據上論結，應依刑事訴訟法第369條第1項前段、第364條、第299
條第1項前段，刑法第2條第1項、第185條之3、第277條第1項、
第304條第1項、第305條，修正前刑法第41條第1項前段、修正前
刑法第51條第5款，修正前罰金罰鍰提高標準條例第2條，現行法
規所定貨幣單位折算新台幣條例第2條，判決如主文。
本案經檢察官劉得鉦到庭執行職務。
中    華    民    國    95    年    8     月    1     日
                  刑事第六庭    審判長法  官  蔡崇義
                                      法  官  董武全
                                      法  官  侯明正
以上正本證明與原本無異。
不得上訴。
                                      書記官  李育儒
中    華    民    國    95    年    8     月    2     日
附錄法條：
中華民國刑法第185條之3
服用毒品、麻醉藥品、酒類或其他相類之物，不能安全駕駛動力
交通工具而駕駛者，處1年以下有期徒刑、拘役或3萬元以下罰金
。
中華民國刑法第277條 (普通傷害罪)
傷害人之身體或健康者，處3年以下有期徒刑、拘役或1千元以下
罰金。
中華民國刑法第304條(強制罪)
以強暴、脅迫使人行無義務之事或妨害人行使權利者，處3年以
下有期徒刑、拘役或300元以下罰金。
中華民國刑法第305條（恐嚇危害安全罪）
以加害生命、身體、自由、名譽、財產之事，恐嚇他人致生危害於安全者
，處2年以下有期徒刑、拘役或3百元以下罰金。


司法院資訊處製作；財團法人民間司法改革基金會備份。
